最高法院刑事裁定　　　　　　　　　　110年度台抗字第427號
抗　告　人　黃仁傑（原名黃鈞廷）



選任辯護人　高烊輝律師
上列抗告人因傷害聲請再審案件，不服臺灣高等法院中華民國11
0年1月21日駁回其抗告之裁定（109年度聲再字第512號），提起
抗告，本院裁定如下：
    主  文
原裁定撤銷。
    理  由
本件原裁定以：抗告人黃仁傑（原名黃鈞廷）因妨害自由等案件
，經臺灣臺北地方法院（下稱臺北地院）以106 年度易字第1017
號判決論處刑法第304條第1項之強制罪刑，上訴後由原審法院以
108年度上易字第1084號判決論處修正前刑法第277條第1 項之普
通傷害罪刑確定。嗣抗告人對於前開確定判決向原審法院聲請再
審，經原審於民國109年12月31日以109年度聲再字第512 號裁定
駁回其再審之聲請，抗告人不服，提起抗告。然抗告人前所犯普
通傷害罪，核屬刑事訴訟法（下稱刑訴法）第376條第1項第1 款
所定「最重本刑為3 年以下有期徒刑、拘役或專科罰金之罪」之
不得上訴於第三審法院案件，依同法第405 條規定，抗告人就原
審109年度聲再字第512號裁定不得抗告，抗告人仍對之提起抗告
，係法律上不應准許，而予駁回等語。固非無見。
惟按：
刑訴法第376條第1項但書案件，是否屬於同法第405 條所稱「
  不得上訴於第三審法院之案件」？因本庭所擬採之法律見解，
  與本院先前裁判歧異，經本庭依徵詢程序，向本院其他各刑事
  庭徵詢後，仍有不同之見解，乃以110年度台抗大字第427、14
  93號裁定向本院刑事大法庭提案，請求統一法律見解。經刑事
  大法庭於111年3月9日以110年度台抗大字第427 、1493號裁定
  ，認為：㈠司法院於106年7月28日所作成之釋字第752 號解釋
  （下稱第752號解釋），對於修正前刑訴法第376條第1 款、第
  2 款所列之案件，經第二審法院撤銷第一審法院無罪判決並自
  為有罪判決者，該初次受有罪判決之被告不得上訴於第三審法
  院之部分，未能提供至少一次上訴救濟之機會，宣告與憲法第
  16條保障人民訴訟權之意旨有違。㈡上開解釋後，刑訴法第37
  6條於106年11月16日修法時，增列第1項但書、第2項之規定，
  由其立法意旨觀察，堪認此次修法之宗旨，在於刑訴法第 376
  條第1 項前段所列之案件，性質上雖屬不得上訴於第三審法院
  之案件，然其有該條項但書之情形時，為更有效保障人民訴訟
  權，例外允許得上訴於第三審法院，並為顧及第三審法院係法
  律審之合理負荷，以同條第2 項規定，將之限制為僅得上訴一
  次，以為救濟。因此，刑訴法第376條第1項但書案件，應係同
  條項前段不得上訴於第三審法院規定之例外。㈢惟刑訴法第40
  5 條「不得上訴於第三審法院之案件，其第二審法院所為裁定
  ，不得抗告」之規定，未因同法第376條第1項但書之增列而配
  合修正，致生本件法律爭議。參諸抗告與上訴同係訴訟救濟之
  程序，目的均在於使受裁判之當事人得有救濟之機會，則無論
  是由前述第752號解釋之訴訟權保障或刑訴法第376條之修法宗
  旨以觀，本於同一法理，自應容許第二審法院對於同法第 376
  條第1 項但書案件所為之裁定，亦有得抗告於第三審法院一次
  之機會。而此抗告程序之救濟既係立基於刑訴法第376條第1項
  但書案件得上訴於第三審法院一次之性質，自不因其通常訴訟
  程序中，案件是否曾提起第三審上訴或第三審上訴結果如何而
  有不同。即使此類案件之通常訴訟程序中，被告或得為被告利
  益上訴之人並未提起第三審上訴，或提起第三審上訴後撤回上
  訴，或經第三審法院以上訴不合法或無理由予以駁回，或經第
  三審法院撤銷發回或自為判決等，均不影響其第二審法院所為
  之裁定，有一次抗告於第三審法院之救濟機會。因此裁定：「
  刑訴法第376條第1項但書案件，係同法第405 條『不得上訴於
  第三審法院之案件』之例外情形，其第二審法院所為裁定，得
  抗告於第三審法院一次」，而取得統一見解。
依卷內資料：
㈠抗告人前經臺北地院106 年度易字第1017號判決論以強制罪（
  被訴涉犯普通傷害罪嫌部分，不另為無罪之諭知），抗告人不
  服提起上訴，經原審法院以108 年度上易字第1084號判決撤銷
  上開第一審判決，改判依想像競合犯之例，從一重論處普通傷
  害罪刑（係以一行為觸犯普通傷害罪、強制罪）確定（下稱原
  確定判決；抗告人提起第三審上訴，經本院109 年度台上字第
  4309號判決，以其上訴不合法律上之程式而予駁回。見原審卷
  第127至157、197頁）。
㈡抗告人所犯普通傷害罪，雖屬刑訴法第376條第1項第1 款規定
  ，不得上訴於第三審法院之罪，然因原確定判決撤銷第一審就
  被訴涉犯普通傷害罪嫌部分，不另為無罪諭知之判決，改判論
  處抗告人普通傷害罪刑，就該部分亦係第二審初次受有罪判決
  ，合於同法第376條第1項但書規定。其第二審法院所為駁回聲
  請再審之裁定，揆諸前揭說明，自得抗告於本院一次。原審未
  及審酌至此，遽認抗告人不得對本件駁回聲請再審之裁定提起
  抗告，而予以駁回，即非妥適。抗告意旨執以指摘，為有理由
  。爰將原裁定撤銷，由原審法院另為適法之處理。
據上論結，應依刑事訴訟法第413條前段，裁定如主文。
中    華    民    國   111    年    3     月    10    日
                  刑事第四庭審判長法  官  林  立  華  
                                  法  官  謝  靜  恒  
                                  法  官  林  瑞  斌  
                                  法  官  王  敏  慧  
                                  法  官  李  麗  珠  
本件正本證明與原本無異
                                  書記官
中    華    民    國   111    年    3     月    15    日